【裁判字號】    99,交易,98
【裁判日期】    991119
【裁判案由】    過失傷害
【裁判全文】
臺灣高雄地方法院刑事判決              99年度交易字第98號
公  訴  人  臺灣高雄地方法院檢察署檢察官
被      告  甲○○○
上列被告因過失傷害案件，經檢察官提起公訴（99年度偵字第141
2號），本院判決如下：
    主  文
甲○○○犯過失傷害罪，處拘役伍拾日，如易科罰金，以新臺幣
壹仟元折算壹日。
    事  實
一、甲○○○考領有重型機車之駕駛執照，於民國98年7 月22日
    18時10分許，騎乘車牌號碼J99 －331 號重型機車沿高雄縣
    岡山鎮○○○路由南往北方向行駛，行近大仁北路205 巷巷
    口前方，本應注意超車時，經前行車減速靠邊或以手勢、亮
    右方向燈表示允讓後，後行車始得超越；超越時應顯示左方
    向燈並於前車左側保持半公尺以上之間隔超過，行至安全距
    離後，再顯示右方向燈駛入原行路線之義務，而依當時之天
    候晴、暮光、路面乾燥、無缺陷、無障礙物、視距良好等情
    形，並無不能注意之狀況，竟疏未注意與前車左側保持超車
    安全間隔，貿然超越同向前方，由丙○○所騎乘之車牌號碼
    9HG －617 號重型機車，致甲○○○所騎乘之重型機車右側
    擦撞丙○○所騎乘之重型機車之左側把手，丙○○因而人、
    車倒地，受有左側肩胛骨骨折之傷害。甲○○○於肇事後，
    在未被有偵查犯罪職權之公務員發覺前，主動向前來現場處
    理之警員坦承其為上揭交通事故肇事之人而自首犯罪，嗣並
    接受裁判。
二、案經丙○○訴由高雄縣警察局岡山分局報請臺灣高雄地方法
    院檢察署檢察官偵查起訴。
    理  由
壹、證據能力部分
    被告以外之人於審判外之陳述，雖不符刑事訴訟法第159 條
    之1 至第159 條之4 之規定，而經當事人於審判程序同意作
    為證據，法院審酌該言詞陳述或書面陳述作成時之情況，認
    為適當者，亦得為證據，刑事訴訟法第159 條之5 第1 項定
    有明文。被告及檢察官對於本判決所引用之審判外陳述之證
    據能力，於本院準備程序時，表示同意作為證據使用（見院
    一卷第23頁），茲審酌該等言詞陳述作成時之情況，並無非
    法取供或不宜作為證據之情事，爰依上開規定作為本案證據
    使用。
貳、認定犯罪事實所憑之證據及理由
    訊據被告甲○○○固不諱言於上開時、地，騎乘前揭機車，
    從丙○○所騎乘之車牌號碼9HG －617 號重型機車左後方超
    車等情，惟否認有何過失傷害之犯行，辯稱：伊當時騎在大
    仁北路要右轉205 巷，伊已經轉彎過去，才聽到「碰」一聲
    ，伊就停車過去查看，還把對方的車子牽起來，對面的商家
    說有看到丙○○是要閃避小孩才會摔倒，伊的車子沒有碰撞
    到丙○○的車等語。經查：
一、丙○○於98年7 月22日18時10分許，騎乘車牌號碼9HG －61
    7 號重型機車沿高雄縣岡山鎮○○○路由南往北方向行駛，
    行至大仁北路205 巷巷口前方；被告亦於上開時間騎乘車牌
    號碼J99 －331 號之重型機車於上開大仁北路由南往北方向
    行駛，確曾自丙○○所騎乘之上開機車左後方通過並繼續往
    前行駛，之後即發現丙○○人、車倒地，乃停車折返，並將
    丙○○之機車牽起，而丙○○受有左側肩胛骨骨折之傷害等
    事實，業據被告自承在卷，核與丙○○於警詢、偵查中所證
    述之情節相符，復有劉光雄醫院診斷證明書、道路交通事故
    現場圖、道路交通事故調查報告表( 一)(二) 及現場照片12
    張在卷可稽（見偵卷第7-1 頁至12頁、第19頁至第20頁），
    此部分事實堪以認定。
二、本案丙○○所騎乘之重型機車，是否遭被告所騎乘之重型機
    車右側撞及後，以致丙○○因而人車倒地？為本案所應審究
    之事項，本院說明得心證之理由如下：
（一）依證人丙○○於偵查中之具結證稱：伊當時在大仁北路要
      直走，行駛在快車道靠近慢車道的邊邊，因為路邊都佔滿
      機車和攤販，被告本來在伊的左後側，被告超過伊，突然
      右轉，被告車的右側擦撞到伊的左側把手，伊就倒地受傷
      ，伊的左側把手、左側車身車漆有磨損，伊確定有與被告
      的車接觸，伊不是要閃避孩童才摔倒等語（見偵卷第20頁
      ）。佐以卷附本件道路交通事故現場圖所示，丙○○之重
      型機車刮地痕起點距離雙黃線邊緣1.4 公尺，末點距離雙
      黃線邊緣1.7 公尺，刮地痕長3.6 公尺向北偏東延伸（見
      偵卷第8 頁），顯見丙○○所騎乘之重型機車，於倒地剎
      那前，確曾有一力道來自其左方，其機車之刮地痕才會偏
      東（即丙○○騎乘機車行向之右方）延伸，足認丙○○前
      稱：被告車的右側擦撞到伊的左側把手，伊就倒地受傷等
      情非虛，應屬可信。
（二）經本院當庭勘驗丙○○於99年1 月19日庭呈監視錄影光碟
      ，發覺光碟中存有監視器錄影畫面之鏡頭CH4係對準屋外
      道路並錄有事發經過情形，該鏡頭CH4之畫面顯示如下：
      「於光碟時間18：06：36許，畫面左邊中央之路口處，有
      2 名大人與2 名小孩，其中1 名著黃色衣服之大人先沿路
      旁往畫面右上方向往前步行，不久，1 名著白色褲子之小
      孩步行跟隨在該名黃色衣服大人行進方向後方，疑似要追
      趕該名大人。於光碟時間18：06：46許，1 輛機車（下稱
      甲機車，即被告騎乘之機車）出現在畫面右邊「真好味」
      招牌之左上角處，隨即另有1 輛機車（下稱乙機車，即丙○○騎乘之機車）在其後方出現在「真好味」招牌之左上
      角處並倒地向前滑行，此時上開小孩正步行至路旁廂型車
      之車頭處，距離乙機車倒地位置尚有至少約一部汽車車身
      之距離，而甲機車之行車軌跡明顯有自前開招牌之左上角
      即靠近道路中央處往路旁之右轉彎方向行駛。畫面中，在
      肇事地點附近，除上開小孩外，並未見有其他小孩出現。
      但乙機車倒地前之行駛情形，均被前開招牌遮住，並無法
      確認是否另有其他小孩影響乙機車騎士行車之情形。亦即
      於乙機車滑倒時，錄影畫面中之上開小孩並無任何橫越道
      路之舉措。」，有勘驗筆錄1 份在卷可稽（見院二卷第10
      至11頁），就監視畫面而言，丙○○前方並無小孩欲過馬
      路之情形；且就相對位置而言，丙○○倒地時，有一小孩
      緊靠路邊停放之廂型車旁行走，係在被告前方，丙○○則
      在被告後方，有翻拍照片6 張附卷可考（見偵卷第37至39
      頁），故小孩距離丙○○仍有一段距離，衡情，需閃避小
      孩的人是被告而非丙○○，被告辯稱丙○○係為閃避小孩
      而倒地，顯屬卸責之詞。再者，被告之行車軌跡明顯有自
      左向右方向行駛之跡象，而被告騎乘之機車行駛過後，丙○○即人、車倒地，益證本件車禍發生，確係被告之機車
      因超車未保持安全間隔，擦撞丙○○機車左側所造成無訛
      。
（三）按汽車行駛時，駕駛人應注意超車時，經前行車減速靠邊
      或以手勢、亮右方向燈表示允讓後，後行車始得超越；超
      越時應顯示左方向燈並於車左側保持半公尺以上之間隔超
      越，行至安全距離後，再顯示右方向燈駛入原行路線，道
      路交通安全規則第101 條第1 項第5 款定有明文。本件被
      告於警詢自承其係考領有重型機車駕駛執照之駕駛人（詳
      偵卷第3 頁），其對於上開規定理應知之甚詳，且事發當
      時天候為晴天、路面乾燥、無缺陷、無障礙物，雖為暮光
      但視距良好，有道路交通事故調查報告表在卷可稽（詳偵
      卷第10頁），是就現場情形而言，並無不能注意之情事，
      被告於發生本件車禍前騎乘機車位於丙○○所騎乘機車之
      後方，竟疏未注意保持半公尺以上之安全間隔即行超車，
      致被告騎乘之機車右側擦撞丙○○所騎乘之機車左側把手
      ，造成丙○○人、車倒地而肇事，自難辭其過失之責。且
      本案經送臺灣省高屏澎區車輛行車事故鑑定委員會鑑定及
      表示意見，認被告超車未保持安全間隔，為肇事原因，丙○○駕駛重機車直行無肇事原因，此有臺灣省高屏澎區車
      輛行車事故鑑定委員會99年10月15日高屏澎鑑字第099600
      3289號函及鑑定意見書在卷足憑（見院二卷第18頁至第19
      頁），足證被告就本件車禍之發生有前揭過失行為，且其
      過失行為確使丙○○受有上述傷害，則被告之過失行為與
      丙○○之傷害結果，應具有相當之因果關無疑。
（四）至於證人乙○○雖於偵查及本院審理時，證稱：那天伊在
      岡山鎮○○○路的對面，看到有小朋友要衝出來，一個騎
      車小姐為了要閃避小朋友，自己緊急煞車閃避跌倒，當時
      被告已經騎過來，轉到巷子裡面，伊所謂的小朋友就是照
      片上那對父子等情（見偵卷第31頁至第32頁、院二卷第33
      頁至第34頁），是以乙○○所謂小朋友即前揭勘驗內正步
      行至路旁廂型車之小孩，惟錄影畫面中之該小孩並無任何
      橫越道路之舉措，業經本院勘驗屬實，審理時乃請乙○○
      再觀看前揭錄影畫面數次，乙○○即改口，稱：對於被告
      、被害人的相對位置已沒有印象，因為伊是看到小孩衝出
      ，然後被害人的機車就跌倒等語，顯見乙○○之證述前後
      不一，復與客觀監視錄影畫面不符，且人之記憶易受情境
      、時間等因素影響，尚難遽信，無法因乙○○之前揭證述
      ，而對被告有利之認定。又被告另辯稱：丙○○當時騎車
      自摔，機車倒地之刮地痕長達3.6 公尺之長，可以得知丙○○騎乘機車速度有多快，合理懷疑丙○○因年輕氣盛，
      又急於外送飲料而以高速飛駛，緊急煞車而導致自摔，為
      求逃避所應自負之責任而誣陷被告云云，惟本案係被告騎
      車超車不當而肇事者，被告亦不諱言有超車之事實，倘若
      丙○○係高速行駛，被告欲超越丙○○，豈不速度更快，
      然被告卻於偵訊時，供稱：當時伊時速大約30公里等語（
      見偵卷第21頁），是以被告前揭辯解，實屬無據。
（五）綜上所述，被告所辯上情，不足採信。本件事證明確，被
      告上開過失犯行，堪以認定。
參、論罪科刑部分：
一、核被告甲○○○所為，係犯刑法第284 條第1 項前段之過失
    傷害罪。又被告於肇事後在未被有偵查犯罪職權之公務員發
    覺前，主動向前來處理之員警坦承其為車禍肇事之人而自首
    犯罪，嗣並接受裁判，有高雄縣政府警察局道路交通事故肇
    事人自首情形紀錄表附卷可參（偵卷第13頁），足認其合於
    自首要件，依刑法第62條前段之規定減輕其刑。
二、本院審酌被告為高職畢業，駕車時本應注意道路交通安全規
    則之相關規定，以維護行車安全，竟疏於注意而貿然超車，
    肇生本件車禍，致丙○○受有如事實欄所述之傷害，造成丙○○身體上之損害及精神上之痛苦，且被告犯後仍否認有過
    失，態度非佳，惟考量被告目前職業為家管、有2 個小孩、
    未與父母同住等生活狀況，業已賠償丙○○之和解金、水果
    禮盒、保險理賠金總計新臺幣52,590元等一切情狀，量處如
    主文所示之刑，並諭知易科罰金折算標準，以資懲儆。
據上論斷，應依刑事訴訟法第299 條第1 項前段，刑法第284 條
第1 項前段、第41條第1 項前段、第62條前段，刑法施行法第1
條之1 ，判決如主文。
本案經檢察官賴寶合到庭執行職務。
中    華    民    國    99    年    11    月    19    日
                        交通法庭  法  官  陳川傑
以上正本證明與原本無異。
如不服本裁定，應於收受送達後5 日內向本院提出抗告狀。
中    華    民    國    99    年    11    月    19    日
                                  書記官  郭南宏
附錄本判決論罪法條：
中華民國刑法第284條（過失傷害罪）
因過失傷害人者，處 6 月以下有期徒刑、拘役或 5 百元以下罰
金，致重傷者，處1 年以下有期徒刑、拘役或5 百元以下罰金。
從事業務之人，因業務上之過失傷害人者，處 1 年以下有期徒刑
、拘役或1 千元以下罰金，致重傷者，處 3 年以下有期徒刑、
拘役或2 千元以下罰金。

司法院資訊處製作；財團法人民間司法改革基金會備份。
